最高法院刑事判決　　　　　　　一○○年度台非字第三○七號
上　訴　人　最高法院檢察署檢察總長
被　　　告　楊榮彬
上列上訴人因被告違反毒品危害防制條例等罪定應執行刑案件，
對於台灣台南地方法院中華民國九十九年十二月三十一日第一審
確定裁定（九十九年度聲字第二四○一號，聲請案號：台灣台南
地方法院檢察署九十九年度執聲字第一六五七號），認為違法，
提起非常上訴，本院判決如下：
    主  文
原裁定撤銷。
聲請駁回。
    理  由
非常上訴理由稱：「按提起非常上訴，固應對於違法之確定判決
為之，但減刑及定執行刑之裁定，具有與實體判決同一之效力，
於裁定確定後，認為違法，仍得提起非常上訴（最高法院九十八
年度台非字第一六二號判決意旨參照）；另按對於已判決確定之
各罪，已經裁定其應執行之刑者，如又重複裁定其應執行之刑，
自係違反一事不再理之原則，即屬違背法令，對於後裁定，得提
起非常上訴，最高法院六十八年度台非字第五○號著有判例可資
參照。而數罪之宣告刑，得依刑法第五十一條規定定其執行刑者
，以所犯之數罪均在裁判確定前者為限，故如一人犯三罪，其犯
第二罪時，第一罪之裁判尚未確定，迨犯第三罪時，已在第一罪
裁判確定之後，則第三罪對於一、二兩罪，均不得謂為裁判確定
前所犯之數罪，因而亦即不能適用數罪併罰之例定其執行刑（最
高法院二十九年度抗字第六二號判例意旨參照）。又數罪併罰有
二裁判以上者，固得依刑法第五十一條之規定定其應執行之刑，
但須以裁判確定前為前提，倘被告先後犯甲、乙、丙三罪，而甲
罪係在乙罪裁判確定前所犯，甲、乙兩罪均經判決確定，並已定
其應執行之刑，則丙罪雖在乙罪裁判確定前所犯，但因其在甲罪
裁判確定之後，且乙罪既已與甲罪合併定其應執行刑，則丙罪即
不得再與乙罪重複定其應執行之刑，換言之，丙罪祇能單獨執行
（最高法院七十二年度台非字第四七號判例參照、最高法院九十
六年度台非字第七號判決亦同一意旨）。經查本件被告楊榮彬共
犯施用毒品八罪、公共危險一罪，其中公共危險罪犯罪時間為九
十八年九月二十六日（台灣台南地方法院九十九年度交訴字第一
○一號判決），在前開八件施用毒品罪中最早確定判決（即台灣
台南地方法院九十八年度訴字第一一○四號判決，判決確定日為
九十八年九月二十一日）之後；其餘施用毒品各罪之犯罪時間，
均在上開九十八年度訴字第一一○四號判決確定日期九十八年九
月二十一日之前。故台灣台南地方法院檢察署已先就前開八件施
用毒品罪，以九十九年度執聲字第一一二七號聲請定應執行刑，
台灣台南地方法院於九十九年十月六日，以九十九年度聲字第一
七二七號裁定，定其應執行刑為有期徒刑四年十月，並經台灣高
等法院台南分院於九十九年十二月八日，以九十九年度抗字第三
五六號裁定駁回確定在案。詎台灣台南地方法院檢察署，誤再就
被告前揭所犯之其中六件施用毒品罪（台灣台南地方法院九十九
年度訴緝字第四一、四二、四三號）與該公共危險罪，以九十九
年度執聲字第一六五七號向台灣台南地方法院聲請定其應執行刑
，台灣台南地方法院疏未查明上情，而於九十九年十二月三十一
日，以九十九年度聲字第二四○一號裁定，被告就該六件施用毒
品罪與公共危險罪，定應執行有期徒刑三年六月。準此，台灣台
南地方法院九十九年度聲字第二四○一號裁定中附表編號一至六
之施用毒品等六罪，與先前台灣高等法院台南分院九十九年度抗
字第三五六號裁定中附表編號三至八之施用毒品等六罪，被告與
犯罪事實均屬同一，上開六罪既已先經台灣高等法院台南分院裁
定抗告駁回，定應執行刑為有期徒刑四年十月確定，則台灣台南
地方法院於九十九年十二月三十一日所為之九十九年度聲字第二
四○一號裁定，就上開六罪顯係重複定應執行刑，其不符合前開
判例所述定應執行刑之規定甚明。另查上揭情形，與最高法院五
十九年度台抗字第三六七號判例要旨『一裁判宣告數罪之刑，雖
曾經定其執行刑，但如再與其他裁判宣告之刑定其執行刑時，前
定之執行刑當然失效，仍應以其各罪宣告之刑為基礎，定其執行
刑，不得以前之執行刑為基礎，以與後裁判宣告之刑，定其執行
刑』情形不同。蓋最高法院五十九年度台抗字第三六七號判例所
指，應係後裁定所定之應執行刑之數罪，包括前裁定所定應執行
刑之數罪之全部，與本件後裁定（台灣台南地方法院九十九年度
聲字第二四○一號）所定應執行刑之數罪（六件施用毒品罪及一
件公共危險罪），未涵蓋前裁定（台灣高等法院台南分院九十九
年度抗字第三五六號裁定）所定應執行刑之數罪（八件施用毒品
罪）之情形截然不同，故本件情形，後裁定當然不因此而使前裁
定當然失效，附此敘明。又就被告而言，如法院不依最高法院二
十九年度抗字第六二號判例、七十二年度台非字第四七號判例意
旨定應執行刑，而得擇任何符合數罪併罰之案件定應執行刑，且
未包括前裁定所有定應執行刑罪名之後定應執行刑裁定，如可使
前裁定失效，則被告對於其所犯各罪如何定其應執行刑，將隨時
處於變動之不確定狀態，顯然不利於被告，亦有悖於法之安定性
。綜上，本件台灣台南地方法院九十九年度聲字第二四○一號裁
定，顯有適用法則不當之違背法令情事。案經確定且不利於被告
，爰請依刑事訴訟法第四百四十一條、第四百四十三條提起非常
上訴，以資糾正。」等語。
本院按：定應執行之確定裁定，如違背法令，因具有實體判決之
效力，對之自得提起非常上訴。又數罪併罰有二裁判以上者，固
得依刑法第五十一條之規定定其應執行之刑，但須以裁判確定前
為前提。本件被告楊榮彬於民國九十八年六月四日，犯違反毒品
危害防制條例罪，經台灣台南地方法院以九十八年度訴字第一一
○四號判處有期徒刑一年一月，於九十八年九月二十一日確定；
又於九十八年五月二十六日，犯違反毒品危害防制條例罪，經台
灣台南地方法院以九十八年度訴字第一二一三號判處有期徒刑一
年二月，於九十八年十月十九日確定；又於九十七年七月十四日
至九十八年三月十四日間，犯違反毒品危害防制條例六罪，經台
灣台南地方法院以九十九年度訴緝字第四一、四二、四三號，判
決其中三罪各處有期徒刑一年，另三罪各處有期徒刑五月，於九
十九年八月十九日確定。以上八罪，因合於定應執行刑規定，業
經台灣台南地方法院於九十九年十月六日，以九十九年度聲字第
一七二七號裁定應執行有期徒刑四年十月，並經台灣高等法院台
南分院於九十九年十二月八日，以九十九度抗字第三五六號裁定
駁回抗告確定。嗣被告於九十八年九月二十六日，又犯公共危險
罪，經台灣台南地方法院以九十九年度交訴字第一○一號判處有
期徒刑八月，於九十九年八月三十日確定，分別有該確定裁定及
台灣高等法院被告前案紀錄表附卷可稽。其公共危險罪之犯罪時
間，雖在上開台灣台南地方法院九十九年度訴緝字第四一、四二
、四三號違反毒品危害防制條例六罪判決確定之前，但係在上開
台灣台南地方法院九十八年度訴字第一一○四號毒品危害防制條
例罪判決確定之後，且上開違反毒品危害防制條例六罪既與其他
違反毒品危害防制條例二罪合併定其應執行刑，嗣後所犯之公共
危險罪即不得再與該違反毒品危害防制條例六罪重複定其應執行
刑，而應單獨執行（本院七十二年台非字第四七號判例參照）。
乃台灣台南地方法院不察，依檢察官聲請，就上開違反毒品危害
防制條例六罪、公共危險罪所處之刑，於九十九年十二月三十一
日，以九十九年度聲字第二四○一號裁定，重複定其應執行有期
徒刑三年六月確定。揆諸首開說明，該裁定顯有適用法則不當之
違法。案經確定，且不利於被告，而此項裁定與確定判決有同一
之效力，非常上訴意旨執以指摘，洵有理由。自應由本院將原裁
定撤銷，駁回檢察官之聲請，以資救濟。
據上論結，應依刑事訴訟法第四百四十七條第一項第一款，判決
如主文。
中    華    民    國  一○○  年    十    月    六    日
                      最高法院刑事第十庭
                          審判長法官  陳  世  淙  
                                法官  陳  東  誥  
                                法官  何  菁  莪  
                                法官  施  俊  堯  
                                法官  洪  曉  能  
本件正本證明與原本無異
                                      書  記  官  
中    華    民    國  一○○  年    十    月   十一   日
                                                       s